臺灣彰化地方法院刑事判決　　　　　　　 96年度訴字第108號
公　訴　人　臺灣彰化地方法院檢察署檢察官
被　　　告　葉豐銘
　　　　　　　　　　　號
上列被告因違反毒品危害防制條例案件，經檢察官提起公訴（九
十五年度毒偵字第四七八七、四九八二號），本院認有刑事訴訟
法第二百七十三條之一第一項之情形，而改依簡式審判程序判決
如下：
    主    文
葉豐銘施用第一級毒品，處有期徒刑捌月。
    犯  罪  事  實
一、葉豐銘前於民國九十一年間，因施用毒品案件，經裁定送觀
    察、勒戒後，認無繼續施用毒品之傾向，於九十一年八月二
    十六日執行完畢釋放，並由臺灣彰化地方法院檢察署檢察官
    於九十一年九月二日，以九十一年度毒偵字第一六五三、二
    一三七號為不起訴處分確定。葉豐銘於前揭觀察、勒戒執行
    完畢釋放後五年內，復因施用第一級毒品案件，經本院以九
    十五年訴字第四○九號判決判處有期徒刑七月，經提起上訴
    臺灣高等法院台中分院以中高分院，該院以九十五年上訴字
    第一○九四號判決判處有期徒刑七月，再提起上訴經最高法
    院以九十五年台上字第五三九四號判決上訴駁回確定；又因
    偽造文書案件，經本院以九十五年斗簡字第二六七號判決判
    處有期徒刑二月確定，上開二罪經定應執行刑為有期徒刑八
    月（尚未執行完畢，不構成累犯）。詎葉豐銘仍不知悔改，
    復基於施用第一級毒品海洛因之犯意，於九十五年十一月二
    日，在彰化縣田中鎮○○道路○路旁（起訴書誤載為：於九
    十五年十一月一日十六時許，及於九十五年十一月二日中午
    十二時許，分別在彰化縣田中鎮○○路路旁，及彰化縣溪州
    鄉○○路路旁），以將海洛因加水稀釋後置入針筒內再注射
    手臂之方式，施用第一級毒品海洛因一次。嗣先於九十五年
    十一月二日十三時許，在彰化縣溪州鄉水尾村濁水溪旁堤防
    路，為警盤查查獲，經採集其尿液送驗，結果呈可待因及嗎
    啡陽性反應；復於九十五年十一月四日上午十時許到案為警
    再次採尿，其尿液送檢驗結果，呈可待因及嗎啡陽性反應，
    而悉上情。
二、案經彰化縣警察局北斗分局報請臺灣彰化地方法院檢察署檢
    察官偵查起訴。
    理    由
一、本件被告葉豐銘所犯係死刑、無期徒刑、最輕本刑為三年以
    上有期徒刑或高等法院管轄第一審案件以外之罪，並於本院
    行準備程序時就被訴事實為有罪之陳述，本院合議庭依前揭
    規定，經評議結果，裁定改由受命法官獨任行簡式審判程序
    ，先予敘明。
二、上揭事實，業據被告迭於本院行準備程序、審理程序時均坦
    承不諱，且其於九十五年十一月二日及同月四日為警查獲時
    所採取之尿液，經送鑑驗結果，確均呈嗎啡陽性反應，此有
    彰化縣警察局北斗分局委託檢驗尿液代號與真實姓名對照認
    證單二紙，及詮昕科技股份有限公司九十五年十一月十一日
    、九十五年十一月二十日濫用藥物尿液檢驗報告各一紙附卷
    可稽，足認被告之自白應與事實相符。又被告前雖經二次驗
    尿，惟二次驗尿僅間隔二日，且均呈施用海洛因之陽性反應
    ，應係被告施用海洛因後經重複驗尿之結果，且被告供陳其
    僅施用第一級毒品海洛因一次，是公訴檢察官當庭將被告犯
    罪事實減縮為僅施用一次，併予敘明。再查，被告前因施用
    毒品案件，經裁定送觀察、勒戒後，認無繼續施用毒品之傾
    向，於九十一年八月二十六日執行完畢釋放，並由臺灣彰化
    地方法院檢察署檢察官於九十一年九月二日，以九十一年度
    毒偵字第一六五三、二一三七號為不起訴處分確定，有臺灣
    彰化地方法院檢察署刑案資料查註紀錄表及臺灣高等法院被
    告前案紀錄表各一份附卷可稽。故被告於五年內再犯毒品危
    害防制條例第十條第一項之罪，依同條例第二十三條第二項
    規定，應依法論科。綜上所述，本件犯罪事證明確，被告前
    開犯行洵堪認定。
三、核被告所為，係犯毒品危害防制條例第十條第一項之施用第
    一級毒品罪。被告為施用毒品而持有第一級毒品，其持有之
　　低度行為應為施用之高度行為所吸收，不另論罪。爰審酌被
　  告曾有施用毒品罪，經送觀察、勒戒執行完畢釋放後，猶不
    知悔改，再施用本件毒品，惟其對他人權益之侵害仍屬有限
    ，於本院行準備程序與審理時均已坦承犯行，暨其犯罪動機
    、目的、手段、施用之次數僅一次等情狀，量處如主文所示
    之刑。
四、另臺灣彰化地方法院檢察署九十六年度毒偵字第一四七號併
    辦意旨略以：被告於九十五年十二月二十六日二十二時許，
    在彰化縣溪州鄉○○村○○路○段一三一巷十八號之住所房
    間內，施用第一級毒品海洛因一次，並與前揭經起訴之施用
    第一級毒品部分有集合犯之關係，故移送本院併案審理。及
    臺灣彰化地方法院檢察署九十六年度毒偵字第七０四號併辦
    意旨略以：被告於九十六年二月一日十七時許，在彰化縣溪
    州鄉○○村○○路○段一三一巷十八號之住處內，施用第一
    級毒品海洛因一次，並與前揭經起訴之施用第一級毒品部分
    有集合犯之關係，故移送本院併案審理。惟查，刑法第五十
    六條連續犯之規定，業於九十四年一月七日修正公布刪除，
    並自九十五年七月一日起生效施行，而依新法對於上開反覆
    實施犯罪模式之對應處置，除合於「接續犯」或「包括一罪
    」之情形外，則僅能依數罪併罰之規定個別處斷。又依最高
    法院八十六年臺上字第三二九五號判例意旨，數行為於同時
    同地或密切接近之時地實施，侵害同一之法益，各行為之獨
    立性極為薄弱，依一般社會健全觀念，在時間差距上，難以
    強行分開，在刑法評價上，以視為數個舉動之接續施行，合
    為包括之一行為予以評價，較為合理，方屬接續犯之範疇，
    足見「接續犯」之成立，係以時、空密接性為前提要件，即
    透過對於同一法益之同種類侵害行為繼續不間斷之實行，業
    已稀釋個別行為之獨立性，致使刑法評價時將之視為單一、
    整體之犯罪行為，以符合社會一般人對於行為概念之認知，
    並與行為人之犯罪目的相互結合；至於學理上「包括一罪」
    概念中，與施用毒品之犯罪型態較有關聯者，應屬「集合犯
    」之態樣，此即依一般社會通念，特定犯罪行為具有反覆實
    施之特性，立法者於制定刑罰法律之初，亦已認知該種行為
    類型之反覆性，而有意藉由法條中客觀構成要件之行為要素
    ，涵括上開具有反覆實施特性之數個犯罪行為，仍僅接受一
    次刑法之評價為已足。然施用毒品犯罪，或為零星偶一之施
    用，或長期不間斷的反覆施用，均有其可能性，是自難認立
    法者於制定刑罰法律之初，已認知施用毒品行為必屬具反覆
    性之犯罪，且有意藉由法條中客觀構成要件之行為要素，涵
    括上開具有反覆實施特性之數個犯罪行為。況實務上最高法
    院歷來僅將專以觸犯該等法條之罪，為其日常生活之職業者
    之常業犯，認為其性質上屬多數行為之集合犯，在法律上將
    之擬制為一罪（即學理上稱之實質上一罪，最高法院九十二
    年臺上字五一一五號判決、九十二年臺上字第四九五九號判
    決、九十三年臺上字第三六０九號判決、九十四年臺上字第
    四五六七號判決意旨參照）。而本次刑法修正既依據「刑罰
    公平原則」之考量，刪除有關連續犯之規定，並將含有連續
    犯性質之常業犯一併全數刪除（參見刑法修正草案總說明）
    ，因此，多次施用毒品犯罪之行為，則應回歸一般刑法上行
    為單、複數之認定，而予論罪科刑，較稱妥適。核檢察官前
    揭移送併案審理部分，被告縱有施用海洛因情事，惟與本案
    被告上開論罪科刑施用海洛因犯行之時間相距已有月餘或數
    月，此間均無驗尿報告或其他證據，足資認定被告確均施用
    毒品不輟，是依現有證據尚難認符合接續犯或集合犯之概念
    ，非可逕論以「包括一罪」，故移送併辦意旨所指被告施用
    第一級毒品之犯行，均難認與上開業經論罪科刑之施用毒品
    部分有何裁判上一罪關係，自非本案起訴效力所及，本院即
    無從併予審理，應退回檢察官另行依法處理，附予敘明。
據上論斷，應依刑事訴訟法第二百七十三條之一第一項、第二百
九十九條第一項前段，毒品危害防制條例第十條第一項，判決如
主文。
本案經檢察官吳宗達到庭執行職務。
中　　華　　民　　國     96　　年　 　4　　月　　13  　日
                  刑事第五庭           法  官   吳俊螢
以上正本證明與原本無異。
如不服本判決，應於判決送達後十日內向本院提出上訴狀（須附
繕本）。
中　　華　　民　　國     96　　年　 　4　　月　　13  　日
                                       書記官   林怡吟
附錄本案論罪科刑法條全文：
毒品危害防制條例第十條第一項
施用第一級毒品者，處六月以上五年以下有期徒刑。
